臺灣桃園地方法院民事判決　　　　　　　99年度訴字第1694號
原　　　告　廖美玉
訴訟代理人　陳水聰律師
被　　　告　台灣金聯資產管理股份有限公司
法定代理人　沈臨龍
訴訟代理人　方一珊
　　　　　　林慈敏
被　　　告　煜昌織造股份有限公司
法定代理人　廖金童
上列當事人間第三人異議之訴事件，經本院於民國100 年6 月2
日辯論終結，判決如下：
    主      文
原告之訴駁回。
訴訟費用由原告負擔。
    事實及理由
壹、程序方面：
一、本件被告煜昌織造股份有限公司（下稱煜昌公司）經合法通
    知，未於言詞辯論期日到場，經核無民事訴訟法第386 條各
    款所列情形，爰依原告聲請，准由其一造辯論而為判決。
二、按，原告於判決確定前，得撤回訴之全部或一部，但被告已
    為本案言詞辯論者，應得其同意；訴之撤回應以書狀為之，
    但於期日，得以言詞向法院或受命法官為之。民事訴訟法第
    262 條第1 項、第2 項分別定有明文。本件原告起訴時原對
    被告彭騰巧起訴，嗣於本院審理中，撤回彭騰巧部分之訴訟
    ，而尚未經彭騰巧為言詞辯論，揆諸上開說明，其訴之撤回
    並無不合，應予准許。
三、按，起訴狀送達後，原告不得將原訴變更或追加他訴，但不
    變更訴訟標的，而補充或更正事實上或法律上之陳述者，非
    為訴之變更或追加，請求之基礎事實同一、不甚礙被告之防
    禦及訴訟之終結者，不在此限。民事訴訟法第255 條第1 項
    第2 款、第7 款、第256 條定有明文。本件原告起訴訴之聲
    明第1 項原為：「確認被告煜昌公司就鈞院96年度執助字第
    168 號強制執行事件中之執行標的物，即拍賣公告建物標示
    表編號2 所列暫編建號1355號，坐落：桃園縣蘆竹鄉○○○
    段後壁厝小段300 、300-6 、300-8 、300-29、300-30地號
    土地上，即門：桃園縣蘆竹鄉坑口村後壁厝92之1 號之未保
    存登記建物中第1 層部分建物，面積約215 平方公尺之所有
    權關係不存在」。嗣將上開聲明變更及追加為：「確認被告
    煜昌公司就鈞院96年度執助字第168 號強制執行事件中之執
    行標的物，即拍賣公告建物標示表編號2 所列暫編建號1355
    號，坐落：桃園縣蘆竹鄉○○○段後壁厝小段300 、300-6
    、300-8 、300-29、300-30地號土地上，如附圖（即桃園縣
    蘆竹地政事務所建物測量成果圖99年蘆地測法建字第130 號
    ）所示之未保存登記建物中編號A 之第1 層部分建物、編號
    B 之第2 層部分建物（面積合計為1,476.284 平方公尺，下
    稱系爭建物）之所有權關係不存在」。查原告上開所為聲明
    第1 項之面積方面之變更，係按建物測量成果圖之面積計算
    後為更正，核屬更正事實及法律之陳述，並未變更原訴訟標
    的。而其所為第二層建物之訴之追加與原訴之主要爭點有其
    共同性，且證據資料均與原訴有關，基於紛爭解決一回性，
    並避免重複審理以節省訴訟資源，揆諸前開規定，自應允許
    。
貳、實體方面：
一、原告主張：
（一）被告台灣金聯資產管理股份有限公司（下稱台灣金聯公司
      ）聲請對債務人即煜昌公司之坐落桃園縣蘆竹鄉○○○段
      後壁厝小段300 、300-6 、300-8 、300-29、300-30地號
      土地上，門牌號碼為蘆竹鄉坑口村7 鄰後壁厝92之1 號之
      977 建號及暫編1355建號之建物為強制執行，由鈞院民事
      執行處96年度執助字第168 號強制執行事件（下稱系爭執
      行事件）處理中，然其中暫編建號1355號中之如附圖A、B
      部分所示之第1 、2 層系爭建物，實乃原告於承租煜昌公
      司之部分廠區時，自行出資興建，並均使用迄今，而非為
      債務人煜昌公司所建。該增建之系爭建物具有獨立之對外
      出入口，乃為一具有獨立所有權之建物，惟因未經辦理保
      存登記，依法不得轉讓其所有權，然應屬於原始出資搭建
      之原告所有，並非債務人之財產。
（二）而債權人要求法院執行查封財產時，自必需先提出該財產
      係屬債務人所有之「產權證明文件」（外觀證據），或其
      他足以令法院憑信該財產確係屬於債務人所有之相關證明
      文件，以使法院相信該財產確屬債務人所有，法院始得予
      以執行查封。否則，倘無相關證據即無端執行查封無關第
      三人之財產，不僅執行查封之行為依法乃為無效，且更侵
      害第三人權益。而本件台灣金聯公司竟在無任何證據證明
      之情況下，不當指認系爭建物亦為煜昌公司所有之財產，
      要求併同執行。而鈞院執行處執行債務人所有財產時，亦
      未加詳察，竟將原告所有之系爭建物一併誤為執行查封在
      內，且定期拍賣，原告自有依法主張確認其所有權非為債
      務人所有之必要，並要求撤銷該不當執行程序，為此，爰
      提起本件第三人異議之訴等語。並聲明：1.確認煜昌公司
      就系爭建物之所有權法律關係不存在。2.系爭執行事件就
      系爭建物之執行程序應予撤銷。
二、被告抗辯：
（一）煜昌公司未於言詞辯論期日到場，亦未提出書狀作任何聲
      明或陳述。
（二）台灣金聯公司則以：
    1.依鈞院強制執行處96年4 月27日測量筆錄所載暨桃園縣蘆
      竹地政事務所96年6 月1 日蘆地登字第0960006091號所檢
      附之建築測量成果圖所示，以及99年3 月1 日測量筆錄所
      載暨桃園縣蘆竹地政事務所99年4 月30日蘆地登字第0991
      001459號所檢附之建築測量成果圖所示，系爭建物屬於加
      強磚造、鋼骨架造，附合環繞於蘆竹鄉○○○段後壁厝小
      段997 建號主建物1 、2 層旁之附加建物，並不具有使用
      上之獨立性，而已成為該主建物附合之物，並無單獨所有
      權存在，是系爭執行事件將之併同拍賣洵屬合法。
    2.且依經驗法則，若系爭建物為原告所有，則於法院書記官
      現場執行假扣押查封之第一時間，必然會積極採取必要措
      施，以維護自己所有權利益，以免遭拍賣險境，況法院查
      封筆錄亦有其嚴謹之事實上及法律上拘束力，然查封日之
      99年3 月1 日勘驗現場當時原告在場卻未表示任何異議，
      竟遲至同年10月始提起本件第三人異議之訴，其延滯執行
      程序意圖甚為顯明。並聲明：原告之訴駁回
三、兩造不爭執之事項：
（一）台灣金聯公司因對煜昌公司有債權，故聲請對蘆竹鄉坑口
      村7 鄰後壁厝92之1 號之977 建號建物（下稱系爭主建物
      ），及因增建而未辦理所有權第一次登記之暫編1355 建
      號（包括兩造對所有權歸屬仍有爭執之系爭建物），為強
      制執行。
（二）系爭主建物之所有權人為煜昌公司。
四、本件爭點在於：
（一）系爭建物得否獨立為物權之客體或因附屬系爭主建物之而
      所有權歸屬於煜昌公司？
（二）倘系爭建物得獨立為物權之客體，則系爭建物是否由原告
      出資興建而為其所有？原告得否請求排除系爭執行事件對
      系爭建物之強制執行程序？
五、本院之判斷：
（一）按，所有人於原有建築物之外另行增建者，如增建部分與
      原有建築物無任何可資區別之標識存在，而與之作為一體
      使用者，因不具構造上及使用上之獨立性，自不得獨立為
      物權之客體，原有建築物所有權範圍因而擴張，以原有建
      築物為擔保之抵押權範圍亦因而擴張。倘增建部分於構造
      上及使用上已具獨立性，即為獨立之建築物。苟其常助原
      有建築物之效用，而交易上無特別習慣者，即屬從物，而
      為抵押權之效力所及。若增建部分已具構造上之獨立性，
      但未具使用上之獨立性而常助原有建築物之效用者，則為
      附屬物。其使用上既與原有建築物成為一體，其所有權應
      歸於消滅；被附屬之原有建築物所有權範圍因而擴張，抵
      押權之範圍亦同。是從物與附屬物雖均為抵押權之效力所
      及，惟兩者在概念上仍有不同（參最高法院88年度台上字
      第485 號判決）。又，所謂具有使用上之獨立性，係指該
      部分建築物，與一般建築物相同，可作為一建築物單獨使
      用，有獨立之經濟效用者而言。判斷增建部分，是否具有
      使用上之獨立性，須斟酌其對外通行之直接性，增建部分
      之面積、隔間及向來之利用狀況，暨增建部分之利用機能
      與原有建築物之依存程度等情形定之，最高法院92年台上
      字第998 號判決意旨參照。
（二）經查，由桃園縣蘆竹地政事務所依本院民事執行處於96年
      4 月27日現場測量所囑託繪製之蘆地測法字00610 號建物
      測量成果圖（附於系爭執行事件卷第1 宗第93頁），以及
      同所依本院民事執行處99年3 月1 日現場測量所囑託繪製
      之99年蘆地測法建字第130 號建物測量成果圖（即本判決
      附圖）可知：系爭建物即原告指稱之蘆竹鄉○○○段後壁
      厝小段1355號建物中之連接系爭主建物左下角之第1 層、
      第2 層建物，係屬加強磚造、鋼骨架造；且由測量成果圖
      可查，其座落位置，係附合環繞於系爭主建物無誤。另經
      本院於100 年1 月21日至現場勘驗，勘驗之結果為：「經
      由原告帶勘1 樓增建部分，現為紡織機械廠房，其與原主
      建物廠房部分，完全打通，內部並無隔間。」、「原告所
      稱1 樓獨立出入口部分，為一扇鐵門，下方有沙包擋住，
      顯然並未經常使用，原告稱現均以主建物之出入口進出。
      」、「登上該增建建物2 樓勘查，2 樓部分為水泥屋頂及
      樑柱，1 樓部分亦應屬水泥樑柱，原告主張2 樓部分亦為
      增建，請求一併測量」、「2 樓部分之建物，有部分以木
      板與主建物相隔，其他部分則無隔間，而與主建物相連，
      2 樓部分並無緊密窗戶對外遮擋，現場為閒置之區域，並
      無人員及機器運作」（見本院卷第69頁）。由上勘驗情形
      可知，系爭建物第1 層部分（即附圖所示編號A 部分），
      與主建物既無隔間，又作為與主建物相同用途之紡織機械
      廠房使用，現場主建物之工作人員均可自由通行該部分區
      域，亦如本院卷第58頁所攝現場照片所示；另原告所稱之
      獨立出入口，僅係一扇單門，既有沙包擋住，經年未使用
      ，其尺寸亦難供作大型機具進出，顯非屬獨立出入口，而
      系爭建物1 層部分須經由系爭主建物之出入口為人員、機
      具、原料之進出，至屬明確；而系爭建物之2 層部分，與
      相鄰之主建物部分，均無人員及機具進駐而閒置未用，兩
      者之木板相隔亦非全面及緊密，其出入亦須經由1 樓樓梯
      進出，亦無獨立之出入口可言。佐諸首揭說明，應認系爭
      建物，無論一、二層，縱為原告所出資興建，然因附連圍
      繞在系爭主建物之旁，內部打通，又無獨立之出入口，顯
      難認具有構造上及使用上之獨立性，應屬系爭主建物之附
      屬物，而同歸系爭主建物之所有權人即煜昌公司所有。
（三）從而，原告主張系爭建物之所有權或事實上處分權（因未
      辦保存登記）應歸其所有一節，顯有違誤，其既不能成為
      獨立所有權之客體，而應同歸系爭主建物所有權人所有，
      則被告台灣金聯公司聲請以對煜昌公司之債權，就系爭建
      物連同系爭主建物為強制執行，自無不合。原告主張確認
      系爭建物之所有權不屬於煜昌公司，及撤銷對系爭建物之
      強制執行程序，即無理由，同應駁回。
六、本案事證已臻明確，兩造其餘主張與攻擊防禦方法，經核均
    與本案判決結果無影響，爰不一一予以審酌，附此說明。
七、結論：原告之訴為無理由，應依民事訴訟法第385條第1項前
    段、第78條，判決如主文。
中    華    民    國  100     年    6    月    23     日
                    民事第二庭  法  官  楊晴翔
以上正本係按原本作成。
如對本判決上訴，須於判決送達後20日內向本院提出上訴狀。如
委任律師提起上訴者，應一併繳納上訴審裁判費。
中    華    民    國   100    年    6     月    24    日
                                書記官  黃盈菁